臺灣屏東地方法院刑事判決　　　　　　　100年度易字第984號
公　訴　人　臺灣屏東地方法院檢察署檢察官
被　　　告　許勝南
上列被告因詐欺案件，經檢察官提起公訴（99年度偵續字第56號
），被告就被訴事實為有罪之陳述，經告知簡式審判程序之旨，
並聽取被告與公訴人之意見後，本院合議庭裁定由受命法官獨任
進行簡式審判程序，本院判決如下：
    主  文
許勝南犯詐欺取財罪，處有期徒刑壹年；減為有期徒刑陸月，如
易科罰金，以銀元佰元即新臺幣玖佰元折算壹日。緩刑參年，
緩刑期間付保護管束，並應向指定之政府機關、政府機構、行政
法人、社區或其他符合公益目的之機構或團體提供壹佰貳拾小時
之義務勞務。
    事  實
一、許勝南係屏東縣東港區漁會之勞工保險被保險人，明知自己
    登記加入「東元吉2 號」漁船船員後，並未實際出海作業，
    每月收入亦未達新臺幣（下同）40,000元，復明知漁民之投
    保薪資應依實際魚貨交易所得，按勞工保險投保薪資分級表
    之規定覈實申報，又明知1 次請領老年給付者，其平均月投
    保薪資按其退保之當月起前3 年之實際月投保薪資平均計算
    。詎許勝南為取得較高之老年給付，竟意圖為自己不法之所
    有，於民國92年7 月間某日，先以不詳方式取得記載其魚貨
    供銷月收入平均數為40,000元，符合調高投保薪資第22級42
    ,000元之申請書，再委由不知請之屏東縣東港區漁會職員彙
    整後，於92年8 月13日轉陳勞工保險局申請調高許勝南之月
    投保薪資至42,000元。嗣於95年9 月間某日，再由許勝南向
    勞工保險局請領老年1 次給付，致勞工保險局承辦人員陷於
    錯誤，而依據上開不實之月投保薪資資料，於95年9 月19日
    核付許勝南老年1 次給付1,890,000 元，較以原本每月投保
    薪資18,300元計算可領得之老年給付823,500 元共溢付1,06
    6,500 元，許勝南即因此而詐得1,066,500 元之溢領老年給
    付款。
二、案經屏東縣政府警察局移送臺灣屏東地方法院檢察署檢察官
    偵查起訴。
    理  由
一、本件被告許勝南所犯係死刑、無期徒刑、最輕本刑為3 年以
    上有期徒刑以外之罪，其於準備程序中就被訴事實為有罪之
    陳述，經法官告知簡式審判程序之旨，並聽取公訴人及被告
    之意見後，本院合議庭依刑事訴訟法第273 條之1 第1 項之
    規定，裁定進行簡式審判程序。
二、訊據被告許勝南對於前揭詐欺取財之事實，業已坦承不諱，
    核與證人即「東元吉2 號」漁船之船主兼船長吳勝崑證述情
    節，大致相符，並有申請書、勞工保險局97年6 月12日保承
    職字第09 760261581號函暨所附漁民被保險人名冊、99年11
    月22日保承資字第09960844830 號函暨所附投保薪資調整表
    、船主船員姓名表、屏東縣東港區漁會魚市場供應人交易月
    計表等附卷可稽，本案事證明確，被告前揭詐欺取財犯行，
    堪以認定。
三、論罪科刑：
  (一)比較新舊法部分：
  1.嗣於被告許勝南行為後，刑法第33條第5 款關於罰金刑之規
    定之規定，已於94年2 月2 日修正公布，並自95年7 月1 日
    施行；另刑法施行法已於95年6 月14日增訂該法第1 條之1
    規定，亦同自95年7 月1 日施行。按同於95年7 月1 日修正
    施行之刑法第2 條規定，乃係關於新舊法比較適用之準據法
    ，其本身無關行為可罰性要件之變更，故於95年7 月1 日前
    揭法律修正施行後，如有涉及比較新舊法之問題，即應逕依
    修正後刑法第2 條第1 項規定，為「從舊從輕」之比較（參
    見最高法院95年度第8 次刑事庭會議決議意旨）。茲就此分
    述如下：
  (1)刑法分則編各罪所定罰金之貨幣單位原為銀元，且依修正前
    刑法第33條第5 款規定，罰金刑為1 銀元以上，而有關罰金
    倍數之調整及銀元與新台幣之折算標準，則定有「罰金罰鍰
    提高標準條例」及「現行法規所定貨幣單位折算新台幣條例
    」，除罰金以1 銀元折算3 元新台幣外，並將72年6 月26日
    以前修正之刑法部分條文罰金數額提高10倍，其後修正者則
    不再提高倍數；嗣修正後刑法第33條第5 款則將罰金刑提高
    為新台幣1 千元以上，並以百元計算之，且因刑法第33條第
    5 款所定罰金貨幣單位既已改為新台幣，刑法分則編各罪所
    定罰金之貨幣單位亦應配合修正為新台幣，且考量刑法修正
    施行後，不再適用「現行法規所定貨幣單位折算新台幣條例
    」，為使刑法分則編各罪所定罰金之最高數額與刑法修正前
    趨於一致，爰增訂刑法施行法第1 條之1 規定，將刑法分則
    編各罪所定罰金之貨幣單位均改為新台幣，並將72年6 月26
    日以前修正之刑法部分條文罰金數額提高為30倍，其後修正
    者則提高為3 倍。是以刑法分則編各罪所定罰金刑之最高數
    額，於上開規定修正後仍屬一致，並無不同；但其罰金刑之
    最低數額，則比修正前提高，從而自以修正前之規定對被告
    較為有利。
  (2)準此而論，前揭刑法施行法第1 條之1 之增訂及刑法第33條
    第5 款之修正，乃係刑法分則編各罪所定罰金刑之刑罰法律
    效果之變更。核被告所為，如適用修正前罰金刑、連續犯之
    規定，對被告係較為有利，故經綜合比較新舊法結果，應以
    舊法對被告有利，自應整體依刑法第2 條第1 項前段規定，
    適用行為時之修正前刑法規定，合先敘明。
  2.又刑法有關易科罰金（包括其折算標準）之修正，乃相當於
    科刑規範事項之變更，故如行為後有關易科罰金之規定有所
    變更者，亦應依刑法第2 條第1 項規定，為新舊法之「從舊
    從輕」比較；且所謂比較新舊法應整體適用，不能割裂適用
    ，乃係指與罪刑有關之本刑而言，並不包括易科罰金在內之
    易刑處分，故事關刑罰執行之易刑處分仍應分別適用最有利
    於行為人之法律（參見最高法院96年度台上字第2233號判決
    意旨）。按95年7 月1 日修正施行後之刑法第41條第1 項前
    段關於得易科罰金之折算標準，由「得以1 元以上3 元以下
    折算1 日」（按：此規定配合修正前罰金罰鍰提高標準條例
    第2 條【現已刪除】規定，就其原定數額提高為100 倍折算
    1 日，則最高應以銀元300 元折算1日 ，經折算為新台幣後
    ，應以新台幣900 元折算為1 日），提高為「以新台幣1 千
    元、2 千元或3 千元折算1 日」，並刪除「因身體、教育、
    職業、家庭之關係或其他正當事由，執行顯有困難」之條件
    。是以修正前關於易科罰金之折算標準金額較低，經比較新
    舊法結果，修正前之規定對被告自係較為有利，自應依刑法
    第2 條第1 項前段規定，適用修正施行前之刑法第41條第1
    項前段規定。
  (二)核被告所為，係犯刑法第339 條第1 項之詐欺取財罪。本院
    審酌被告本應依循正軌賺取財物，其不思此為，竟以上揭訛
    詐方式，使勞工保險局陷於錯誤，而溢付1,066,500 元，且
    其迄今尚未返還前開溢領款，業據其自承在卷（見本院卷第
    14 頁 反面），顯然未盡彌補之能事，其所為實有不該，惟
    考量被告並無任何前科紀錄，此有臺灣高等法院被告前案紀
    錄表1 份在卷可按，足見其素行尚屬良好，並於本院審理時
    已能坦承犯行等一切情狀，量處如主文所示之宣告刑，以資
    懲儆。再者，本件犯罪時間乃在96年4 月24日以前，合於中
    華民國九十六年罪犯減刑條例所定之減刑條件，爰依該條例
    第2 條第1 項第3 款規定，將被告前開宣告刑減為如主文所
    示之減得之刑，並依該條例第9 條及修正前刑法第41條第1
    項前段規定，諭知易科罰金之折算標準。
  (三)被告未曾因故意犯罪受有期徒刑以上刑之宣告，已如前述，
    其經此教訓後，當知所警惕，容有讓其重新改過向善之機會
    ，本院認尚無逕對被告施以短期自由刑之必要，自可先賦予
    被告適當之社會處遇，以期其能有效回歸社會，故上開對被
    告宣告之刑，以暫不執行為適當，爰依刑法第74條第1 項第
    1 款規定，諭知緩刑3 年（按：刑法第74條亦於95年7 月1
    日修正施行，惟參照最高法院前揭決議意旨，直接適用修正
    後之該條款規定即可），並斟酌其本件犯罪之情形，且念及
    其家庭經濟狀況勉強（此觀之被告警詢筆錄受詢問人欄所載
    即明，見警卷第1 頁），爰命被告應向指定之政府機關、政
    府機構、行政法人、社區或其他符合公益目的之機構或團體
    提供120 小時之義務勞務。倘被告違反上開應行負擔之事項
    且情節重大者，依法其緩刑之宣告仍得由檢察官向本院聲請
    撤銷；又被告應執行刑法第74條第2 項第5 款所定之義務勞
    務，依刑法第93條第1 項第2 款規定，併諭知應於緩刑期間
    付保護管束（按：刑法第93條亦於95年7 月1 日修正施行，
    其修正內容係改訂緩刑期間「應」或「得」付保護管束之規
    定，而因保護管束屬於非拘束人身自由之保安處分，依刑法
    第2 條第2 項採「從新主義」之規定，應直接適用裁判時之
    法律即修正後之刑法第93條第1 項）。
據上論斷，應依刑事訴訟法第273 條之1 第1 項、第299 條第1
項前段，刑法第2 條第1 項、刑法第339 條第1 項、修正前刑法
第41條第1 項前段、刑法第74條第1 項第1 款、第2 項第5 款、
第3 項、第93條第1 項第2 款，罰金罰鍰提高標準條例第1 條前
段、修正前罰金罰鍰提高標準條例第2 條，中華民國九十六年罪
犯減刑條例第2 條第1 項第3 款、第7 條、第9 條，判決如主文
。
本案經檢察官王光傑到庭執行職務。
中    華    民    國   100    年    9     月    30    日
                    刑事第三庭  法  官  楊宗翰
以上正本證明與原本無異。
如不服本判決應於收受判決後10日內向本院提出上訴書狀，並應
敘述具體理由；其未敘述上訴理由者，應於上訴期間屆滿後20日
內向本院補提理由書（均須按他造當事人之人數附繕本）「切勿
逕送上級法院」。
中    華    民    國   100    年    9     月    30    日
                                書記官  溫訓暖
附錄本判決論罪科刑法條全文：
中華民國刑法第339條
（普通詐欺罪）
意圖為自己或第三人不法之所有，以詐術使人將本人或第三人之
物交付者，處 5 年以下有期徒刑、拘役或科或併科 1 千元以下
罰金。
以前項方法得財產上不法之利益或使第三人得之者，亦同。
前二項之未遂犯罰之。